【裁判字號】    97,簡上,1342
【裁判日期】    980508
【裁判案由】    詐欺
【裁判全文】
臺灣板橋地方法院刑事判決            97年度簡上字第1342號
上  訴  人
即  被  告  丁○○
上列上訴人即被告因詐欺案件，不服本院中華民國97年10月1 日
97年度簡字第7529號第一審判決（原聲請簡易判決處刑及移送併
辦案號：臺灣板橋地方法院檢察署97年度偵字第20115 、20581
、20674 、22577 號），提起上訴及臺灣板橋地方法院檢察署檢
察官移送併辦（98年度偵字第724 號），因被告就被訴事實為有
罪之陳述，本院管轄之二審合議庭依簡式審判程序進行審理，判
決如下：
    主    文
原判決撤銷。
丁○○幫助共同意圖為自己不法之所有，以詐術使人將本人之物
交付，處有期徒刑肆月，如易科罰金，以新臺幣壹仟元折算壹日
。緩刑貳年。
    事    實
一、丁○○雖得預見提供金融機構帳戶之存摺、金融卡及密碼等
    物件予不明人士使用，足以幫助他人提領獲取詐欺犯罪所得
    ，竟仍不違背其本意，基於幫助詐欺之不確定故意，於民國
    97年5 月27日某時許，將其所申請開立之台北富邦商業銀行
    華江分行帳號000000000000號帳戶（下稱本案台北富邦銀行
    帳戶）及兆豐國際商業銀行板橋分行帳號00000000000 號帳
    戶（下稱本案兆豐銀行帳戶）之存摺、金融卡及密碼等物件
    ，一併郵寄至高雄市○○○路74之21號予真實姓名不詳自稱
    「陳代書」之成年男子，供其或轉手予詐欺集團成員作為詐
    欺取財收受款項之工具使用。嗣即有不詳詐欺集團成員基於
    意圖為自己不法所有之犯意聯絡，於如附表所示之時間分別
    向甲○○等人佯稱如附表所示之不實情事，致使甲○○等人
    均陷於錯誤，各依指示將如附表所示之金額存匯至丁○○所
    提供之本案台北富邦銀行帳戶或本案兆豐銀行帳戶內，且皆
    旋遭提領殆盡。
二、案經甲○○訴由臺北市政府警察局大同分局暨臺北縣政府警
    察局永和分局、海山分局、板橋分局等分別移請臺灣板橋地
    方法院檢察署檢察官偵查後聲請簡易判決處刑暨移送併辦。
    理    由
一、本案被告丁○○所犯係死刑、無期徒刑、最輕本刑為3 年以
    上有期徒刑以外之罪，其於本院審理期日就被訴事實為有罪
    之陳述，經本院當庭告知簡式審判程序之旨，並聽取其與檢
    察官之意見後，本院認無不得或不宜改依簡式審判程序進行
    之處，爰依刑事訴訟法第455 條之1 第3 項、第364 條、第
    273 條之1 第1 項，裁定本案依簡式審判程序進行審理，合
    先敘明。
二、上揭犯罪事實，業據被告丁○○於本院審理時坦承不諱，核
    與證人甲○○、己○○、戊○○、乙○○、丙○○於警詢時
    所為之證述相符，並有如附表所示之相關書證附卷可稽，足
    以佐證被告自白與事實相符，堪以採信。本案事證明確，被
    告犯行洵堪認定，應依法論科。
三、按刑法上之幫助犯，係對於犯罪與正犯有共同之認識，而以
    幫助之意思，對於正犯資以助力，而未參與實施犯罪之行為
    者而言（最高法院75年度台上字第1509號、88年度台上字第
    1270號判決參照）。是以，如未參與實施犯罪構成要件之行
    為，且係出於幫助之意思提供助力，即屬幫助犯，而非共同
    正犯。查被告丁○○依卷內積極證據資料顯示，僅提供本案
    台北富邦銀行、本案兆豐銀行帳戶物件予真實姓名不詳自稱
    「陳代書」之成年男子，嗣應係另由不明詐欺集團成員分別
    對甲○○、己○○、戊○○、乙○○及丙○○實施詐騙行為
    ，致使前揭被害人等陷於錯誤，因而各自存匯款項至被告所
    提供之上開帳戶內，是被告所為顯係參與詐欺取財罪構成要
    件以外之行為，且在無證據證明被告係以正犯而非以幫助犯
    之犯意參與犯罪之情形下，應認其所為係幫助犯而非正犯行
    為。核被告所為，係犯刑法第30條第1 項前段、第339 條第
    1 項之幫助詐欺取財罪。又被告幫助之對象乃二人以上之詐
    欺正犯，而接受幫助者彼此間有犯意聯絡及行為分擔，應依
    刑法第28條規定，就詐欺正犯部分論以共同正犯。而被告幫
    助他人遂行詐欺取財犯行，為幫助犯，爰依刑法第30條第2
    項之規定，按正犯之刑減輕其刑。再被告以同一交付帳戶相
    關物件之幫助行為，使詐欺正犯得以分別騙取被害人甲○○
    、己○○、戊○○、乙○○及丙○○之金錢，係以一行為觸
    犯五個相同罪名，為同種想像競合犯，應依刑法第55條規定
    從一重論斷。臺灣板橋地方法院檢察署檢察官先後移送併辦
    意旨認被告交付前揭帳戶物件予「陳代書」後，尚有被害人
    戊○○、乙○○、丙○○被騙因而匯款至各該帳戶內等情，
    經核與本案聲請簡易判決處刑書所載之犯罪事實均具有前揭
    應僅論以一罪之關係，而為起訴效力所及，本院自得加以審
    究。
四、本案經原審詳察後，以被告丁○○幫助詐欺取財之罪證明確
    ，予以論罪科刑，固非無見，然原審宣判並經被告提起上訴
    後，檢察官復移送被害人丙○○遭詐騙之卷證資料請求併辦
    ，就此原審未及加以審認，尚有未當，故本案被告原否認犯
    行因而提起上訴雖無理由，然原審判決既有上開可議之處，
    要屬無可維持，應由本院管轄之第二審合議庭將原判決撤銷
    改判。爰審酌被告提供金融機構帳戶予詐騙罪犯使用，助長
    詐騙財產犯罪之風氣，造成無辜民眾受騙而受有金錢損失，
    實為當今社會詐財事件發生之根源，擾亂金融交易往來秩序
    ，且亦因被告提供個人帳戶，致使執法人員難以追查該不明
    詐欺集團成員之真實身分，兼衡其犯罪動機、目的、手段，
    及犯後於本院審理時已知坦認犯行等一切情狀，量處如主文
    所示之刑，並定其如易科罰金之折算標準，以資懲儆。末查
    ，被告前未曾因故意犯罪受有期徒刑以上刑之宣告，有臺灣
    高等法院被告前案紀錄表1 份在卷可按，而其犯後已坦承所
    為具有悔意，且已與被害人甲○○、己○○、戊○○、乙○○及丙○○均達成和解並賠償損失完竣，此有本院98年1 月
    5 日、同年月16日調解筆錄及98年3 月18日、同年5 月7 日
    電話記錄等件在卷可憑，是被告經此教訓，當知所警惕而無
    再犯之虞，本院因認本案所宣告之刑以暫不執行為適當，爰
    依刑法第74條第1 項第1 款規定，併予諭知緩刑2 年，以啟
    自新。
據上論斷，應依刑事訴訟法第455 條之1 第1 項、第3 項、第36
9 條第1 項前段、第364 條、第273 條之1 第1 項、第299 條第
1 項前段，刑法第30條、第28條、第339 條第1 項、第55條、第
41條第1 項前段、第74條第1 項第1 款，刑法施行法第1 條之1
，判決如主文。
本案經檢察官陳豐年到庭執行職務。
中    華    民    國    98    年    5     月    8     日
                刑事第十八庭  審判長法  官  曾 正 耀
                                    法  官  林 鈺 琅
                                    法  官  張 兆 光
上列正本證明與原本無異。
不得上訴。
                                    書記官  曹 秋 冬
中    華    民    國    98    年    5     月    8     日
附錄本案論罪科刑法條：
刑法第339 條
意圖為自己或第三人不法之所有，以詐術使人將本人或第三人之
物交付者，處5 年以下有期徒刑、拘役或科或併科1 千元以下罰
金。
以前項方法得財產上不法之利益或使第三人得之者，亦同。
前2 項之未遂犯罰之。
附表：
┌──┬────────────────┬──────────┐
│編號│被害人遭不明詐騙集團成員詐騙情形│相關書證            │
├──┼────────────────┼──────────┤
│一  │於97年5 月28日23時許，先以「小均│台北富邦商業銀行華江│
│    │」之女性代號使用MSN 在網路上與林│分行97年6 月24日北富│
│    │宗翰聊天並相約在臺北市○○○路一│銀（97）華江字第11號│
│    │帶見面，嗣又有不明男子撥打電話向│函文（含本案台北富邦│
│    │甲○○佯稱若想見到「小均」須先匯│銀行帳戶開戶資料、存│
│    │款至指定帳戶云云，致甲○○陷於錯│摺存戶內容查詢表及對│
│    │誤，於翌日（即29日）2 時58分許，│帳單）、臺北富邦銀行│
│    │依指示至自動櫃員機存款新臺幣（下│自動櫃員機交易明細表│
│    │同）4,000 元至本案台北富邦銀行帳│各1 份              │
│    │戶內                            │                    │
├──┼────────────────┼──────────┤
│二  │於97年5 月29日19時許，撥打電話向│兆豐國際商業銀行板橋│
│    │己○○佯稱係網路拍賣之賣家，因先│分行97年6 月11日（97│
│    │前購物時誤設為分期付款，須操作自│）兆銀板橋發字第0052│
│    │動櫃員機辦理變更設定云云，致顏淑│號函文（含本案兆豐銀│
│    │芬陷於錯誤，於同日19時44分許，依│行帳戶開戶資料及客戶│
│    │指示操作自動櫃員機因而轉帳匯款29│歷史檔交易明細查詢表│
│    │,983元至本案兆豐銀行帳戶內      │）及中華郵政自動櫃員│
│    │                                │機英文交易明細表各1 │
│    │                                │份                  │
├──┼────────────────┼──────────┤
│三  │於97年5 月29日20時15分許，撥打電│兆豐國際商業銀行板橋│
│    │話向戊○○佯稱係網路拍賣網站之賣│分行97年6 月6 日（97│
│    │家會計，因先前購物時誤設為分期付│）兆銀板橋發字第0048│
│    │款，須操作自動櫃員機辦理變更設定│號函文（含本案兆豐銀│
│    │云云，致戊○○陷於錯誤，於同日21│行帳戶之開戶資料及客│
│    │時4 分許，依指示操作自動櫃員機因│戶歷史檔交易明細查詢│
│    │而轉帳匯款29,999元至本案兆豐銀行│表）及中華郵政自動櫃│
│    │帳戶內                          │員機交易明細表各1 份│
├──┼────────────────┼──────────┤
│四  │於97年5 月29日20時46分許，撥打電│兆豐國際商業銀行板橋│
│    │話向乙○○佯稱係繽紛樂園網站員工│分行97年6 月6 日（97│
│    │，因先前網路購物誤設為分期付款，│）兆銀板橋發字第0048│
│    │須操作自動櫃員機辦理變更設定云云│號函文（含本案兆豐銀│
│    │，致乙○○陷於錯誤，於同日21時10│行帳戶之開戶資料及客│
│    │分許，依指示操作自動櫃員機因而轉│戶歷史檔交易明細查詢│
│    │帳匯款29,989元至本案兆豐銀行帳戶│表）及台中縣潭子鄉農│
│    │內                              │會自動櫃員機交易明細│
│    │                                │表各1 份            │
├──┼────────────────┼──────────┤
│五  │於97年5 月28日22時許，在UT東部人│台北富邦商業銀行華江│
│    │聊天室網站上，與丙○○聊天時表示│分行97年8 月19日北富│
│    │有投資機會，嗣又撥打電話向丙○○│銀（97）華江字第17號│
│    │佯稱相關投資細節，且須先匯保證金│函文（含本案台北富邦│
│    │確認投資，待交易完成即會退回云云│銀行帳戶之開戶資料及│
│    │，致丙○○陷於錯誤，於翌日（即29│對帳單）及台北富邦銀│
│    │日）1 時28分，依指示至自動櫃員機│行自動櫃員機交易明細│
│    │匯款5,000 元至本案台北富邦銀行帳│表各1 份            │
│    │戶內                            │                    │
├──┴────────────────┴──────────┤
│備註：編號一、二為原聲請簡易判決處刑之犯罪事實（即97年度偵字│
│第20115 、20581 、20674 號）；編號三、四為於原審即已移送併辦│
│之犯罪事實（即97年度偵字第22577 號）；編號五為於本院合議庭審│
│理時所移送併辦之犯罪事實（即98年度偵字第724 號）            │
└──────────────────────────────┘


司法院資訊處製作；財團法人民間司法改革基金會備份。
